臺灣嘉義地方法院刑事判決　　　　　　　　　　　　　　九十年度訴字第四六號
　　公　訴　人　臺灣嘉義地方法院檢察署檢察官
　　被　　　告　甲○○
　　選任辯護人　何永福
　　被　　　告　丁○○
　　選任辯護人　侯清治
右列被告因妨害自由等案件，經檢察官提起公訴（九十年度偵字第四０五七號），本
院判決如左：
    主  文
甲○○共同傷害人之身體，處有期徒刑陸月；又共同以非法之方法，剝奪人之行動自
由，處有期徒刑柒月。應執行有期徒刑壹年。
丁○○共同以非法之方法，剝奪人之行動自由，處有期徒刑柒月。
    事  實
一、甲○○、丁○○、乙○○（未據起訴）及綽號「嘉風」、「阿明」等十餘名成年
    人於民國八十八年十二月二十六日凌晨三時許，在嘉義市○○路一０一號歌琳頓
    ＫＴＶ內因細故與丙○○發生口角後，甲○○竟夥同乙○○、「嘉風」等十餘人
    （不包括丁○○），基於普通傷害之犯意聯絡，分持球棒、木棒、及開山刀圍毆
    丙○○，致丙○○受有左側大腿前面開放性傷口深部傷及肌肉一處二十乘五公分
    、左右側背部開放性傷口淺部二處十一點五乘一公分、左側小腿前後面開放性傷
    口淺部一處六乘一公分等傷害。丙○○受傷後，甲○○、乙○○、「阿明」復遇
    見同在ＫＴＶ消費之丙○○友人戊○○，乃另行起意，與丁○○共同基於妨害自
    由之犯意聯絡，由甲○○、乙○○、「阿明」將戊○○強押上車，丁○○負責開
    車繞行市區，載往嘉義市○○路崇仁護校旁巷內，再由甲○○、乙○○、「阿明
    」分持棍棒或徒手予以毆打成傷（傷害部分業據戊○○於偵查中撤回告訴），迄
    凌晨六時許始駕車逃逸，戊○○計被剝奪行動自由約三小時。
二、案經戊○○、丙○○訴由嘉義市警察局第二分局報告臺灣嘉義地方法院檢察署檢
    察官偵查起訴。
    理  由
甲、被告甲○○部分
一、訊據被告甲○○矢口否認有何共同傷害告訴人丙○○身體、共同剝奪告訴人戊○○行動自由之犯行，辯稱：只打戊○○，不知丙○○被打傷，是乙○○等人帶著
    戊○○要搭便車云云。惟查：
（一）被告甲○○共同傷害告訴人丙○○身體部分，業據其於警訊中坦承與乙○○等
      人分持開山刀、球棒、棍棒毆打告訴人，伊係持球棒，乙○○則持棍棒等語不
      諱（警卷第一頁反面、第二頁正面），核與告訴人丙○○之指訴相符（警卷第
      二十頁反面、第二一頁正面），並有告訴人丙○○提出之仁友醫院和睦分院診
      斷證明書詳載傷勢及行政院衛生署嘉義醫院門診病歷、急診病歷、急診室護理
      紀錄可參（警卷第二九至三三頁）。告訴人丙○○所受傷害與被告甲○○等人
      之傷害行為間有因果關係，亦甚為明確。是被告於本院所辯，應屬事後卸責之
      詞，無法採信，事證明確，此部分犯行堪以認定。
（二）被告甲○○共同剝奪告訴人戊○○行動自由部分，業據其於警訊中坦承與乙○○、「阿達」（即丁○○）、「阿明」（被告於警訊中誤稱為「龍仔」，參見
      本院卷第三九頁）挾持告訴人戊○○坐上「阿達」之小客車繞行市區○○○路
      崇仁護校旁巷內等語不諱（警卷第二頁），核與告訴人戊○○指訴之情節相符
      ，另被告既坦認告訴人戊○○在崇仁護校旁是因為下車要逃跑才被打（本院卷
      第四一之一頁），足見其有妨害自由之犯意聯絡、行為分擔無疑。是被告於本
      院所辯，應屬事後卸責之詞，無法採信，事證明確，此部分犯行亦堪以認定。
二、被告甲○○傷害告訴人丙○○之身體，核其所為，係犯刑法第二百七十七條第一
    項之傷害罪；被告以非法之方法剝奪告訴人戊○○之行動自由，核其所為，係犯
    刑法第三百零二條第一項之剝奪行動自由罪。被告與乙○○、「嘉風」等十餘人
    （不含被告丁○○，見後述）就上揭傷害犯行，有犯意之聯絡及行為之分擔，皆
    為共同正犯；被告與丁○○、乙○○、「阿明」就上揭剝奪行動自由犯行，有犯
    意之聯絡及行為之分擔，亦為共同正犯。被告所犯上開二罪，犯意各別，行為互
    異，應分論併罰。公訴意旨認被告所犯上開二罪應依刑法第五十五條牽連犯規定
    論處，惟本案告訴人丙○○受傷後，因被告等人發現告訴人戊○○，始另行起意
    強押上車，二行為間自無方法與目的或原因與結果之牽連犯關係，公訴意旨就此
    似有誤會，附此敘明。查被告雖曾因違反毒品危害防制條例案件，經本院裁定送
    勒戒處所觀察、勒戒後，認無繼續施用毒品之傾向，期滿於八十七年十月十三日
    由臺灣嘉義地方法院檢察署檢察官不起訴處分確定，惟未曾受罪刑之宣告，此有
    臺灣高等法院被告全國前案紀錄表在卷可按，爰審酌被告前開素行狀況，僅因細
    故即聚眾滋事，共持兇器傷害告訴人丙○○，致其住院七日（參見前開診斷證明
    書），所造成之傷勢非輕，至今尚未賠償損害，獲得原諒，又共同剝奪告訴人戊○○之行動自由達數小時，造成告訴人身心之恐懼，無視法律秩序，事後未能坦
    承犯行，難認有具體悔過之態度及其他一切情狀，分別量處如主文所示之刑，並
    定其應執行刑，以資儆懲。
三、公訴意旨另以：被告甲○○於右揭時地圍毆告訴人丙○○後，夥同丁○○、乙○○等人，基於意圖為自己不法所有之概括犯意聯絡，強行搶走其身上皮包（內有
    現金新臺幣六百元及身分證件），復於右揭時地強押告訴人戊○○途中，夥同乙○○、丁○○、「阿明」等人，在車上強行取走其行動電話一具，因認被告就此
    部分涉有當時有效之懲治盜匪條例第五條第一項第一款之連續盜匪罪嫌。本件公
    訴人認被告涉有該等盜匪犯行，係以告訴人之指訴、共同被告乙○○之供述為其
    所憑之論據，訊據被告堅決否認有何前開犯罪事實，辯稱：不知丙○○被搶，戊○○是把行動電話交給乙○○等語。按犯罪事實應依證據認定之，無證據不得推
    定其犯罪事實，刑事訴訟法第一百五十四條定有明文。次按告訴人之告訴，係以
    使被告受刑事訴追為目的，是其陳述是否與事實相符，仍應調查其他證據以資審
    認；又共同被告所為不利於己之供述，固得採為其他共同被告犯罪之證據，惟此
    項不利之供述，須無瑕疵可指，而就其他方面調查，又與事實相符，始得採為其
    他共同被告犯罪事實之認定，此有最高法院五十二年臺上字第一三００號判例、
    四十六年臺上字第四一九號判例可稽。經查：
（一）告訴人丙○○被強盜皮包部分，遍查全卷，除其指訴外，並無目擊證人、扣案
      證物或其他積極證據可資佐證，另ＫＴＶ之監視系統又未錄影，復無法取得當
      日之監視錄影帶，有嘉義市警察局第二分局九十年九月三日嘉市警二刑字第一
      六八五五號函可參（本院卷第九六頁），而被告亦堅決否認犯行，告訴人更一
      度陳稱當時被打傷，不能確定皮包是被拿走或掉了（國防部南部地方軍事法院
      檢察署八十九年度平偵三字第二三七號卷第四三頁反面），其指訴顯有瑕疵。
      雖依告訴人之國民身分證異動資料所示，其確曾於八十九年五月十六日、九十
      年七月九日二度申請補領身分證（本院卷第五十頁），然僅憑告訴人補領身分
      證之事實，並不能進而推論其身分證係於公訴意旨所指之時地放在皮包內，遭
      被告等人強盜。則被告是否確有強盜告訴人財物，即屬不能證明，自不得徒以
      告訴人之指訴作為論罪科刑之唯一證據。
（二）告訴人戊○○於警訊之初稱乙○○並未拿走行動電話，是坐在後面的二名不詳
      姓名男子搶走的（警卷第二三頁正面），後改稱是被告甲○○搶走（警卷第二
      六頁正面），於檢察官偵查中及本院調查之初仍指稱是被告甲○○搶走（偵查
      卷第三一頁反面、本院卷第一一二頁），然於本院審判期日則又改稱當時手機
      鈴響，正要接聽，頭部就被壓低，這時就有人行搶，但沒有看到是何人，除了
      司機外，其他人都有可能（本院卷第一九九頁），究竟何人強盜其手機，先後
      之指述已有不一致情形；其次，乙○○於警訊之初係供稱強盜手機一事，乃下
      山後，由「吉仔」（指甲○○）之朋友告知於半途丟棄（警卷第十二頁），後
      改稱不知何人搶走（第十五頁反面），於檢察官偵查中又改稱是另一人拿走了
      ，只見過一次面，叫「阿明」（偵查卷第十六頁正面），前後供述亦自相矛盾
      ，且乙○○又與當時在車上之其他人利害關係相反，所言自不足採。再者，告
    訴人指述被強盜之0000000000號行動電話門號，至八十九年二月八
      日始拆機停用，且通聯紀錄因已超過六個月之保存期限，無資料可查，此有泛
      亞電信股份有限公司九十年十二月二十七日（九十）泛亞ＥＯ字第０六三七號
      函可參（本院卷第一六三、一六四頁），該手機又未扣案，不能證明被告有強
      盜或進而盜打電話之犯行，自亦不得僅以告訴人之指述及共同被告之供述推論
      被告強盜。
（三）依上所述，公訴人所舉之證據不足以證明被告甲○○強盜，此外本院復查無其
      他證據證明被告確有公訴人所指之二次強盜犯行，惟公訴意旨既認此部分與前
      揭論罪科刑之傷害罪間有牽連犯之裁判上一罪關係，爰不另為無罪之諭知。
乙、被告丁○○部分
一、訊據被告丁○○矢口否認有何共同剝奪告訴人戊○○行動自由之犯行，辯稱：是
    乙○○等人帶著戊○○要搭便車，伊與乙○○不認識，不知乙○○要作什麼，戊○○上車時也無異狀，所以照著他的話做，而且伊到崇仁護校旁也沒有下車云云
    。惟查：被告共同剝奪告訴人行動自由部分，業據其於警訊中坦承在ＫＴＶ發生
    爭吵打架後，正要駕車離開，甲○○便與乙○○、「阿明」（被告於警訊中亦誤
  稱為「龍仔」，參見本院卷第三九頁）和告訴人上車，告訴人在車上一直道歉，
    才知道告訴人被挾持等語不諱（警卷第八頁反面），核與告訴人之指訴相符。被
    告若與乙○○不認識，於得知告訴人被挾持後，本無須繼續搭載乙○○與告訴人
    ，大可要求彼等下車，竟捨此不為，仍開車繞行市區，直至告訴人下車在崇仁護
    校旁被毆打為止，足見其亦有妨害自由之犯意聯絡、行為分擔無疑。是被告於本
    院所辯，應屬事後卸責之詞，無法採信，事證明確，其剝奪告訴人行動自由之犯
    行堪以認定。
二、被告丁○○以非法之方法剝奪告訴人戊○○之行動自由，核其所為，係犯刑法第
    三百零二條第一項之剝奪行動自由罪。被告與丁○○、乙○○、「阿明」就上揭
    剝奪行動自由犯行，有犯意之聯絡及行為之分擔，為共同正犯。查被告雖曾因違
    反毒品危害防制條例案件，經本院裁定送勒戒處所觀察、勒戒後，認無繼續施用
    毒品之傾向，期滿於八十八年二月十日由臺灣嘉義地方法院檢察署檢察官不起訴
    處分確定，惟未曾受罪刑之宣告，此有臺灣高等法院被告全國前案紀錄表在卷可
    按，爰審酌被告前開素行狀況，僅因細故即聚眾滋事，共同剝奪告訴人戊○○之
    行動自由達數小時，無視法律秩序，造成告訴人身心之恐懼，其分擔開車繞行市
    區之行為，與造意強押告訴人上車之其他共犯相較，惡性無分軒輊，又事後未能
    坦承犯行，難認有具體悔過之態度及其他一切情狀，量處如主文所示之刑，以資
    儆懲。
三、公訴意旨另以：被告丁○○於右揭時地與甲○○、乙○○等人，基於普通傷害之
    犯意聯絡，分持球棒、木棒、開山刀共同毆打告訴人丙○○，致告訴人丙○○受
    有前述之傷害，並與其等基於意圖為自己不法所有之概括犯意聯絡，先強行搶走
    告訴人丙○○上開皮包，復於右列時地強押告訴人戊○○途中，夥同甲○○、乙○○、「阿明」等人，在車上強行取走其行動電話一具，因認被告就此部分涉有
    刑法第二百七十七條第一項之傷害罪嫌及當時有效之懲治盜匪條例第五條第一項
    第一款之連續盜匪罪嫌。本件公訴人認被告涉有該等傷害、盜匪犯行，係以告訴
    人丙○○、戊○○之指訴及告訴人丙○○之前開診斷證明書、病歷資料為其所憑
    之論據，訊據被告堅決否認有何前開犯罪事實，辯稱：不知何人傷害或強盜告訴
    人丙○○，亦不知開車時有人強盜告訴人戊○○等語。按犯罪事實應依證據認定
    之，無證據不得推定其犯罪事實，刑事訴訟法第一百五十四條定有明文。次按告
    訴人之告訴，係以使被告受刑事訴追為目的，是其陳述是否與事實相符，仍應調
    查其他證據以資審認；又共同被告所為不利於己之供述，固得採為其他共同被告
    犯罪之證據，惟此項不利之供述，須無瑕疵可指，而就其他方面調查，又與事實
    相符，始得採為其他共同被告犯罪事實之認定，此有最高法院五十二年臺上字第
    一三００號判例、四十六年臺上字第四一九號判例可稽。經查：
（一）告訴人丙○○於警訊之初陳稱因被多人砍傷，只記得當中有乙○○及綽號「嘉
      風」之男子參與（警卷第十八頁正面），於本院調查中雖改稱被告二人有出手
      （本院卷第一一九頁），惟於本院審判期日又改稱在ＫＴＶ裡有很多人拿著棍
      棒衝過來，有看到被告二人，後來跑到ＫＴＶ對面，沒有看到被告二人（本院
      卷第一九九、二００頁），前後指述，模稜兩可，該ＫＴＶ之監視系統又未錄
      影，被告復堅決否認犯罪，自不能僅以告訴人受傷之事實，認定被告亦有共同
      實施傷害行為。
（二）告訴人丙○○被強盜皮包部分，遍查全卷，除告訴人之指訴外，並無其他積極
      證據可資佐證，其指訴又有瑕疵，已如前述，被告亦堅決否認犯罪，則被告是
      否確有強盜告訴人財物，即屬不能證明，自不得僅以告訴人之指訴作為論罪科
      刑之唯一證據。
（三）告訴人戊○○被強盜手機部分，先後之指述有不一致情形，而乙○○前後供述
      亦自相矛盾，且其與當時在車上之其他人利害關係相反，所言自不足採，況手
      機未據扣案，復無當時之通聯紀錄可查，不能證明被告有強盜或進而盜打電話
      之犯行，前已說明，自不得僅以告訴人之指述及共同被告之證述推論被告強盜
      。
（四）依上所述，公訴人所舉之證據不足以證明被告傷害及強盜告訴人，此外本院復
      查無其他證據證明被告確有公訴人所指之犯行，惟公訴意旨既認此部分與前揭
      論罪科刑之剝奪行動自由罪間有牽連犯之裁判上一罪關係，爰不另為無罪之諭
      知。
丙、共犯乙○○共同傷害告訴人丙○○部分及共同剝奪告訴人戊○○行動自由部分，
    業據上開告訴人分別提出告訴在卷可按（警卷第十八頁反面、第二三頁反面），
    惟未據起訴。雖乙○○所涉修正前陸海空軍刑法第八十四條結夥搶劫罪嫌部分，
    業據軍事檢察官於八十九年六月二十一日以八十九年度平偵（三）字第二三七號
    不起訴處分，於八十九年十月九日確定（該卷第九十至九一頁），且乙○○業與
    告訴人丙○○、戊○○達成和解（本院卷第一三二、一三三頁），所涉傷害及剝
    奪行動自由犯行，仍宜由檢察官另行偵查，以臻適法，附此敘明。
據上論斷，應依刑事訴訟法第二百九十九條第一項前段，刑法第二十八條、第二百七
十七條第一項、第三百零二條第一項、第五十一條第五款，罰金罰鍰提高標準條例第
一條前段，判決如主文。
本案經檢察官陳昭廷到庭執行職務。
中      華      民      國    九十一    年      四      月    二十二    日
                                      臺灣嘉義地方法院刑事第一庭
                                          審判長法  官  許  進  國
                                                法  官  馮  保  郎
                                                法  官  廖  政  勝
右正本證明與原本無異。
如不服本判決，應於判決送達後十日內向本院提出上訴狀( 應附繕本 )。
中      華      民      國    九十一    年      四      月    二十二    日
                                                書記官  陳  湘  蓉
附錄本案論罪科刑法條全文：
刑法第二百七十七條第一項
傷害人之身體或健康者，處三年以下有期徒刑、拘役或一千元以下罰金。
刑法第三百零二條第一項
私行拘禁或以其他非法方法，剝奪人之行動自由者，處五年以下有期徒刑、拘役或三
百元以下罰金。
